臺灣高等法院臺中分院刑事判決　　　 100年度交上易字第25號
上　訴　人
即　被　告　廖富燦
上列上訴人因業務過失傷害案件，不服臺灣臺中地方法院99 年
度交易字第778號中華民國99年10月28日第一審判決（起訴案號
：臺灣臺中地方法院檢察署99年度偵字第19982號），提起上訴
，本院判決如下：
    主    文
上訴駁回。
    犯罪事實及理由
一、本案經本院審理結果，認第一審判決認事用法及量刑均無不
    當，應予維持，除理由補述如後外，引用第一審判決書記載
    之事實、證據及理由（如附件）。
二、本件上訴人即被告廖富燦（下稱被告）上訴意旨略以：本件
    車禍事故，告訴人發生傷害結果，與告訴人本身所製造之危
    險間具有常態關聯性之因果關係，因告訴人行經肇事路段閃
    光紅燈岔路口處，未遵守交通規則，先停車再行駛，且告訴
    人行駛支道，未讓主幹道車優先通行，以及告訴人左轉車未
    讓直行車先行，故告訴人有過失。而被告信賴法律遵守法律
    行事，遭法院重判，實欠公允，因被告行駛肇事路段，速度
    未逾50公里之限速，亦按交通規則於該閃光黃燈岔路口減速
    慢行，且本件車禍並非正面碰撞，亦非兩車併行間隔擦撞，
    而係告訴人從另一方強行左轉擦撞被告左側車斗，經碰撞後
    被告聽到聲音，從後視鏡才發現與他人發生交通事故，此種
    狀況難令被告去閃避，無從採取必要安全措施。台灣省車輛
    行車事故覆議鑑定委員會鑑定結果，認被告經肇事地閃光黃
    燈號誌路口，疏未減速接近且未注意安全小心通過，致遇狀
    況煞車不及發生撞及肇事，但被告行駛至該肇事地點已減速
    慢行，該鑑定委員會有何事實依據？依何推理？遽以斷定被
    告行駛至該地點時並未減速慢行云云。
三、經查，被告對本件車禍事故確有過失，業經原審判決論證甚
    明，玆本院再就被告上訴意旨所辯不足採之理由補充如后：
  (一)被告於本院辯論期日自承本件車禍事故責任應以警察所畫之
    現場圖為準等語（見本院卷第35頁），而依卷附警方所繪製
    之現場圖顯示，告訴人機車倒地之刮地痕，係始於告訴人機
    車左轉進入民族路南向車道直行距路口雙黃線起點8.1公尺
    之處（見偵查卷第31頁），由是可見告訴人機車與被告之自
    小貨車兩車擦撞點，並非發生於告訴人機車正要左轉進入民
    族路口之際，而係發生於告訴人機車已經左轉進入民族路直
    行之後。其次參照卷附兩車車體擦撞痕跡以觀，告訴人機車
    之右手把右端及右手煞車桿右端，均明顯附著有被告自小貨
    車藍色車體掉漆之擦撞痕（見偵查卷第14頁上方照片、第45
    頁下方照片），而告訴人之機車手把高度適與被告自小貨車
    車斗左側略呈水平之長條擦撞痕高度相當（見偵查卷第15、
    16、42頁照片），又被告自小貨車車斗左側略呈水平之長條
    擦撞痕，係始於緊臨駕駛座後之左側車斗最前端，且呈由前
    至後之走向擦痕，約有半個車斗之長度（見偵查卷第15、16
    、42頁照片），顯見兩車發生擦撞時，被告之自小貨車速度
    較快於告訴人之機車速度，蓋衡情直行車之速度較轉彎車為
    快，且本件若係告訴人機車速度快於被告之自小貨車，並且
    由後撞及被告自小貨車，則擦撞痕應呈現由後至前之走向，
    非由前至後之走向。以此對照上開兩車撞擊點之位置，大約
    係位於告訴人機車左轉進入民族路後南向直行距路口雙黃線
    起點8.1公尺之處，則可見車禍事故發生之際，告訴人機車
    應先於被告之自小貨車進入民族路南向車道，並且行駛在被
    告自小貨車之前。是被告辯稱係告訴人從另一方強行左轉擦
    撞被告左側車斗，經碰撞後被告聽到聲音，從後視鏡才發現
    與他人發生交通事故云云，顯不足採。況本件兩車之擦撞痕
    ，係始於緊臨駕駛座後之左側車斗最前端，該處與被告之駕
    駛座相近，被告於兩車擦撞之際焉有不知之理。再參以肇事
    現場並未有被告自小貨車之煞車痕跡，則綜合上開事證，可
    見被告旅行經肇事地點之閃光黃燈岔路口時，不僅車速較告
    訴人機車為快，且無減速慢行之跡象。故其所辯已減速慢行
    云云，自無足採，而台灣省車輛行車事故覆議鑑定委員會鑑
    定結果，並無違誤。
  (二)本件車禍事故發生，告訴人疏未注意行經閃光紅燈號誌路口
    ，由支線道駛出左轉時，應暫停讓幹道車先行，固為主要肇
    事原因，而亦有過失，此業經原審認定綦詳，然被告既有行
    經閃光黃燈號誌路口，未減速接近注意安全小心通過之違反
    注義務之過失，縱使告訴人在民事侵權責任與有過失，仍無
    解於被告刑事過失責任之成立。
  (三)綜上所述，被告所辯均不足採，本案事證明確，被告犯行堪
    以認定。原審判決認事用法核無違誤，量刑亦屬允當，上訴
    意旨猶執前詞否認犯罪，並無理由，應予駁回。
據上論斷，應依刑事訴訟法第373條、第368條，判決如主文。
本案經檢察官謝岳錦到庭執行職務。
中    華    民    國   100    年    2     月    23    日
            刑事第五庭  審判長法  官  趙  春  碧
                              法  官  林  宜  民
                              法  官  賴  恭  利
上列正本證明與原本無異。
不得上訴。
                              書記官  林  育  萱
中    華    民    國   100    年    2     月    23    日
■附件：第一審判決書
臺灣臺中地方法院刑事判決             99年度交易字第778號
公  訴  人  臺灣臺中地方法院檢察署檢察官
被      告  廖富燦  男  50歲（民國○○年○○月○日生）
                    身分證統一編號：Ｚ000000000號
                    住臺中縣神岡鄉○○街320巷23弄12號
上列被告因業務過失傷害案件，經檢察官提起公訴（99年度偵字
第19982號），本院判決如下：
    主    文
廖富燦犯業務過失傷害罪，處有期徒刑參月，如易科罰金，以新
臺幣壹仟元折算壹日。
    事  實
一、廖富燦係在日堡全球精密科技股份有限公司擔任自小貨車駕
    駛，以載運貨物為業，為從事業務之人。其於民國98年10月
    14日上午，駕駛車牌號碼2K-5349號自小貨車，沿臺中縣神
    岡鄉○○路由北往南方向行駛，於同日上午11時25分許，行
    經民族路與社南街交岔路口時，原應注意行經閃光黃燈交岔
    路口應減速並小心通過，而依當時天候晴、路面無缺陷、無
    障礙物及視距良好，亦無不能注意之情事，竟疏未注意及此
    ，即貿然通過該路口，適陳黃麗雲無照騎乘車牌號碼JUN-79
    3號重型機車，沿社南街由東往西方向行駛，行至該路口時
    欲左轉往民族路方向行駛，亦疏未注意行經閃光紅燈號誌路
    口，由支線道駛出左轉時，應暫停讓幹道車先行，亦貿然通
    過該路口，致廖富燦之自小貨車左側與陳黃麗雲機車之右把
    手發生碰撞，導致陳黃麗雲人車倒地，受有右肱骨頸粉碎性
    骨折及右橈骨粉碎性骨折等傷害。廖富燦於肇事後，於有偵
    查犯罪職權之公務員知悉犯罪人之前，即主動向到場處理交
    通事故之警員陳明自己係肇事者，並陳述肇事經過，自首而
    接受裁判。
二、案經陳黃麗雲訴由臺灣臺中地方法院檢察署檢察官偵查起訴
    。
    理    由
壹、證據能力之說明：
    按被告以外之人於審判外之陳述，雖不符前4條之規定，而
    經當事人於審判程序同意作為證據，法院審酌該言詞陳述或
    書面陳述作成時之情況，認為適當者，亦得為證據。當事人
    、代理人或辯護人於法院調查證據時，知有第159條第1項不
    得為證據之情形，而未於言詞辯論終結前聲明異議者，視為
    有前項之同意，刑事訴訟法第159條之5定有明文。查其立法
    意旨在於傳聞證據未經當事人之反對詰問予以核實，原則上
    先予排除，惟若當事人已放棄詰問或未聲明異議，基於證據
    資料愈豐富，愈有助於真實發現之理念，且強化言詞辯論主
    義，法院自可承認該傳聞證據例外有證據能力。經查，本案
    檢察官及被告，均未爭執本判決所引用之各項證據，復未於
    言詞辯論終結前聲明異議，本院審酌各該證據作成時之情形
    ，亦無違法或不當取證之瑕疵，且均與本案之待證事實有關
    ，認以之作為本案之證據亦無不適當之情形，應認下列各項
    證據均有證據能力。
貳、實體之說明：
一、訊據被告廖富燦坦承在日堡全球精密科技股份有限公司擔任
    自小貨車駕駛，以載運貨物為業，為從事業務之人，及於上
    開時地駕駛自小貨車與告訴人陳黃麗雲所騎機車發生碰撞，
    並導致告訴人受有上開傷害，及其於本件車禍之發生亦有過
    失等業務過失傷害之犯罪事實，核與告訴人陳黃麗雲於警詢
    時及偵查中之證述大致相符，復有道路交通事故現場圖、道
    路交通事故調查報告表(一)(二)、肇事人自首情形紀錄表、臺中
    縣警察局道路交通事故初步分析研判表、事故現場暨車損照
    片16張及神岡童醫院診斷證明書等在卷可稽。本件臺灣省臺
    中縣區車輛行車事故鑑定委員會雖認為本件車禍係因陳黃麗
    雲騎車行經閃光紅燈岔路口未讓右方幹線道直行來車先行即
    占用來車道搶先左轉，為肇事原因，而廖富燦駕車則無肇事
    因素，有該委員會99年5月19日中縣鑑字第0995501261號函
    及鑑定意見書在卷可稽（他字卷第49至51頁）。惟查：「駕
    駛人駕駛汽車，應遵守道路交通標誌、標線、號誌之指示，
    並服從交通指揮人員之指揮。」、「汽車行駛時，駕駛人應
    注意車前狀況及兩車併行之間隔，並隨時採取必要之安全措
    施。」道路交通安全規則第90條、第94條第3項分別定有明
    文。次按：特種閃光號誌各燈號顯示之意義如左：一、閃光
    黃燈表示「警告」，車輛應減速接近，注意安全，小心通過
    。二、閃光紅燈表示「停車再開」，車輛應減速接近，先停
    止於交岔路口前，讓幹道車優先通行後認為安全時，方得續
    行。行車管制號誌之紅、黃色燈號得視需要改成閃光運轉，
    其顯示之意義與特種閃光號誌完全相同，道路交通標誌標線
    號誌設置規則第211條亦定有明文。本案被告行向之燈號為
    閃光黃燈，此為被告自承在卷，自應依上開規定駕車。而被
    告於談話紀錄表即自承：「（問：當時發現對方肇事車輛時
    ，雙方相距約幾公尺？採取何種反應措施？）我沒有看見對
    方，經碰撞後我有聽到聲音，我從後視鏡才發現與他人發生
    交通事故，我有閃避對方車輛。」等語（參他字卷第34頁）
    ；於偵查中再供稱：伊注意到的時候已經撞到陳黃麗雲，伊
    沒有看到陳黃麗雲轉彎，伊是感覺撞到陳黃麗雲後，方向才
    偏的等語（他字卷第27頁），足見被告確有駕車於行經閃光
    黃燈號誌路口，未減速接近注意安全小心通過，致發生本件
    車禍，其有過失自明。而本件經送臺灣省車輛行車事故覆議
    鑑定委員會鑑定，即認：「陳黃麗雲駕駛重機車，行經閃光
    紅燈號誌路口，由支道駛出左轉時，未暫停讓幹道車先行，
    為肇事主因。廖富燦駕駛自用小貨車（誤載為重機車），行
    經閃光黃燈號誌路口，未減速接近注意安全小心通過，為肇
    事次因。」有該委員會99年7月6日覆議字第0996202500號函
    及覆議意見書在卷可稽（他字卷第65至67頁）。而被告之過
    失駕駛行為與告訴人之受傷間，亦有相當因果關係。從而本
    案事證明確，被告業務過失傷害犯行，洵堪認定。
二、核被告廖富燦所為，係犯刑法第284條第2項前段之業務過失
    傷害罪。另「被告在犯罪未發覺之前，向該管公務員告知其
    犯罪，而不逃避接受裁判，即與刑法第六十二條規定之自首
    條件相符，不以言明白首並願受裁判為必要。即或自首後，
    嗣後又為與其初供不一致之陳述，甚至否認其有過失或犯罪
    ，仍不能動搖其自首之效力。」最高法院73年度台上字第62
    9 號判決可資參照。本案被告於肇事後，在未被有偵查犯罪
    職權之公務員知悉前，停留在現場，不逃避接受裁判，並在
    警方據報前往現場處理時，即當場承認為肇事人，自首而接
    受裁判，此有臺中縣警察局道路交通事故肇事人自首情形紀
    錄表附卷可參（他字卷第38頁），爰依刑法第62條前段之規
    定，減輕其刑。爰審酌被告之過失程度、告訴人所受之傷勢
    、被告於本院坦承犯行，惟仍未積極與告訴人和解之犯後態
    度等一切情狀，量處如主文所示之刑，並諭知易科罰金之折
    算標準。
據上論斷，應依刑事訴訟法第284條之1、299條第1項前段，刑法
第284條第2項前段、第62條前段、第41條第1項前段，刑法施行
法第1條之1第1項、第2項前段，判決如主文。
本案經檢察官楊朝嘉到庭執行職務。
中    華    民    國    99    年    10    月   28     日
                刑事第十二庭    法  官  郭瑞祥
以上正本證明與原本無異。
如不服本判決應於收受判決後10日內向本院提出上訴書狀，並應
敘述具體理由；其未敘述上訴理由者，應於上訴期間屆滿後20日
內向本院補提理由書（均須按他造當事人之人數附繕本）「切勿
逕送上級法院」。
                                書記官  黃雅青
中    華    民    國    99    年    10    月    28    日
附錄論罪科刑法條：
中華民國刑法第284條第2項
從事業務之人，因業務上之過失傷害人者，處1年以下有期徒刑
、拘役或1千元以下罰金，致重傷者，處3年以下有期徒刑、拘役
或2千元以下罰金。